臺灣宜蘭地方法院民事裁定　
111年度訴字第301號
原      告  慶達電器工業股份有限公司

法定代理人  林宏諭  
被      告  林勝慶（即林春桐之繼承人）

            林春來  
            林浩溫  
上列當事人間代位請求返還股份事件，本院裁定如下： 
    主  文
本件訴訟標的價額應核定為新臺幣2,2484,424元。
原告應於收受本裁定後5日內補繳第一審裁判費新臺幣209,912元
，及補正原告公司印章及統一編號，逾期未補正任一項，即駁回
其訴。
    理  由
一、按法院核定訴訟標的之價額，應以起訴時之交易價額為準；
    無交易價額者，以原告就訴訟標的所有之利益為準；以一訴
    主張數項標的者，其價額合併計算之。民事訴訟法第77條之
    1第1項、第2項及第77條之2第1項分別定有明文。又以有價
    證券之給付請求權為訴訟標的時，其價額應先依有價證券之
    時價定之，如無交易價額，或雙方就交易價額有所爭執致難
    逕援為認定訴訟標的價額之依據時，法院應依職權調查該股
    票客觀上之價值如何，據以核定其訴訟標的價額，不受當事
    人主張之拘束（最高法院106年台抗字第372號裁定意旨參照
    ）。再按所謂交易價額，乃客觀價值之一種，與當事人關於
    訴訟標的之利益，專由當事人主觀認知之主觀價值不同，故
    以有價證券之給付請求權為訴訟標的時，如為上市、上櫃或
    興櫃公司股票，應以起訴當天或前一天之收盤價為準，如非
    上市、上櫃或興櫃公司股票，應以起訴時發行公司之淨值計
    算其時價（最高法院107年度台簡抗字第48號裁定意旨參照
    ）。而公司淨值乃公司總值扣除總負債後之股東權益（最高
    法院105年台抗字第510號裁定意旨參照）。次按債權人代位
    債務人對於第三債務人起訴，代位權僅為債權人對於債務人
    與第三債務人間之權利義務關係，非構成訴訟標的之事項。
    計算其訴訟標的價額，應就債務人與第三債務人間之權利義
    務關係定之（最高法院93年度台抗字第696號裁定參照）。
二、查本件原告係代位債務人即訴外人林家慶，對被告林勝慶、
    林春來、林浩溫間請求返還股份事件，原告起訴狀訴之聲明
    為：被告林勝慶、林春來、林浩溫應分別將其在原告所有之
    股份分別為4,600股、2,100股、2,042股返還於林家慶，其
    代位請求返還股份，依上說明，其訴訟標的價額之核定，應
    合併以原告代位請求返還之股數合計8,742股為基礎。而以
    有價證券之給付請求權為訴訟標的時，其價額應依有價證券
    於起訴時之時價定之，尚難逕以股票面額為據。又林宏諭為
    原告之清算人，經本院分別於民國111年5月10日裁定命提出
    原告之資產負債表或提出公司股票價值之相關資料，復於11
    1年8月23日準備程序再次諭請林宏諭應於1週內陳報前揭資
    料，迄未提出，惟據其到庭陳稱原告剩餘財產為新臺幣（下
    同）77,160,000元，別無其他債務、債權或資產等語（見本
    院卷第140頁），且經本院職權函詢財政部臺北國稅局，查
    無原告申報之資產負債表（見本院卷第131頁），另依原告
    提出之變更登記事項卡，原告發行股份總數為30,000股，此
    外無證據顯示此清算期間股東權益有何變化，參諸前開說明
    ，原告公司每股淨值應為2,572元(計算式：剩餘資產總額77
    ,160,000元÷已發行30,000股＝2,572元)，據此計算本件訴訟
    標的價額應核定為2,2484,424元【計算式：（4,600＋2,100＋
    2,042）股×2,572元＝2,2484,424元)】，應徵收第一審裁判
    費209,912元。另本件起訴狀雖列載慶達電器工業股份有限
    公司為原告，惟未蓋用公司章，法定程式尚有不備。茲依民
    事訴訟法第249條第1項但書之規定，限原告於收受本裁定後
    5日內補繳裁判費209,912元及補正公司章及統一編號，逾期
    未補正任一項，即駁回其訴，特此裁定。
三、依民事訴訟法第249條第1項第6款、第95條、第78條裁定如
    主文。
中　　華　　民　　國　　111 　年　　9 　　月　　28　　日
                  民事庭審判長法  官  伍偉華
　　　　　　　　　            法  官　張文愷
　　　　　　　　　            法  官  黃淑芳
以上正本係照原本作成。
如不服本裁定關於核定訴訟標的價額部分，應於送達後10日內向
本院提出抗告狀（須附繕本），並繳納抗告費新臺幣1,000 元；
其餘關於命補繳裁判費部分，不得抗告。
中　　華　　民　　國　　111 　年　　9 　　月　　29　　日
                              書記官　廖文瑜